臺灣高等法院民事裁定　　　　　　　　　96年度再易字第75號
　　聲請人　　　甲○○○
　　　　　　　　　　　　　　弄.
　　　　　　　　　　　　　　弄.
上列聲請人因與新竹縣竹北市府前自辦市地重劃會等間拆屋還地
等事件，對於中華民國96年5月16日本院96年度再易字第35號確
定裁定，聲請再審，本院裁定如下：
    主  文
聲請駁回。
聲請訴訟費用新台幣壹仟元，由聲請人負擔。
    理  由
一、相對人新竹縣竹北市府前自辦市地重劃會於本院94年度上易
    字第297號確定判決（以下稱原確定判決）之訴訟程序中主
    張新竹縣竹北市○○路888巷7號房屋（以下稱系爭房屋）為
    泉辰股份有限公司（以下稱泉辰公司）經由法院拍賣取得。
    泉辰公司嗣同意參加重劃，應配合重劃作業將系爭房屋拆除
    ，惟泉辰公司未為拆除，乃起訴請求泉辰公司應為拆除，又
    聲請人主張其始為系爭房屋所有人，爰一併確認系爭房屋為
    泉辰公司所有，案經原確定判決為相對人勝訴判決確定。聲
    請人於本院96年度再易字第35號再審聲請事件中，以：依民
    國（下同）61年10月2日新竹縣竹北市實施建築物管理前之
    61年3月間，向新竹縣說捐稽徵處登記房屋使用日期、房屋
    稅籍，繳納稅捐，系爭房屋為其前手魏萬車所興建，魏萬車
    為系爭房屋之所有權人，其則於79年8月24日繼承取得系爭
    房屋所有權，惟案外人恆光印染股份有限公司（以下稱恆光
    公司）於系爭房屋旁興建新廠房而於65年7月10日辨建物第
    一次登記時，承辦理登記之公務人員誤將系爭房屋歸入為恆
    光公司所有，嗣恆光公司將其登記廠房（含歸入為其所有之
    系爭房屋）移轉予外人祥綿實業股份有限公司，再由泉辰公
    司經由法院拍賣取得。然依民法物權編施行法第2條、第3條
    第2項、第765條、最高法院41年台上字第1039號、43年台上
    字第790號、40年台上字第1001號、27年抗字第820號、19年
    上字第2448號、30年上字第2203號、35年京上字第1681號、
    19年上字第359號等判例意旨，其方為系爭房屋之真正所有
    權人為由，對本院95年度再易字第176號確定判決（含本院
    95年度再易字第109號、94再易字第147號、原確定判決及台
    灣新竹地方法院94年度訴字第30號判決），聲請再審，經本
    院96年度再易字第35號裁定（以下稱原確定裁定）駁回聲請
    確定等情，有原確定判決及原確定裁定附卷可參。
二、按對確定裁定聲請再審者，以有民事訴訟法第496條第1項所
    列各款或有同法第497條所規定情形之一者為限，且應於30
    日之不變期間內為之，觀同法第507條、第500條之規定自明
    。又再審理由及關於再審理由並遵守不變期間之證據，依同
    法第507條準用第501條第1項第4款之規定，必須於書狀中表
    明之，否則其聲請即非合法；法院毋庸裁定命其補正，逕行
    駁回之。茲就聲請人聲請再審之理由，分述如次。
三、就聲請人主張：原確定判決就其於該訴訟程序所提出之書證
    七即新竹稅捐稽徵處房屋標示查丈紀錄（再證二），未調查
    查丈時之61年3月竹北稅籍登記所適用之法規，即逕認聲請
    人不符合民法第765條規定，自有適用民法物權編施行法第2
    條、第3條第2項、民法第765條錯誤，或司法院大法官會議
    釋字第177號解釋所指消極不適用法規之情形，復未依釋字
    第590號裁定停止訴訟程序而聲請大法官解釋並於停止中為
    必要處分，而有民事訴訟法第496條第1項第1款之再審理由
    之部分言。聲請人係就原確定判決為主張，就聲請人據以聲
    請再審之原確定裁定，究有何民事訴訟法第496條第1項第1
    款規定之事實，則未表明，依首揭說明，此部分之再審聲請
    ，顯非合法，應予駁回。
四、就聲請人主張發現書證七即新竹稅捐稽徵處房屋標示查丈紀
    錄（再證二）、上開建築物之內部牆壁厚度之照片（再證四
    A）、外牆靠馬路邊窗戶樣式之照片（再證四B）、外牆不靠
    馬路邊窗戶樣式之照片（再證四C）及房屋現狀外觀（再證
    四D）之證據部分言。查上開再證二，業經聲請人於原確定
    判決提出，且經原確定判決於理由七(三)中論述，自非新證據
    。至於再證四A、B、C及D之照片，均為該房屋既有狀況，於
    原確定判決已存在，且聲請人既主張其為所有人，就該照片
    所示之房屋現狀，自應知悉，並非發現之新證據，何況聲請
    人亦未表明自其發現上開證據起至聲請本件再審之日止，未
    逾30日之不變期間之證據，故聲請人此部分之再審聲請，為
    不合法，應予駁回。
五、就聲請人主張：再審聲請人未必人人熟悉法規，只要聲請人
    舉證原確定判決有顯然違反法規之事實理由，法院即應就原
    確定判決是否有適用法規顯然錯誤部分為調查，故原確定裁
    定理由四謂「惟本院95年度再易字第176號確定判決係以：
    再審原告所指本院95年度再易字第109號原確定判決適用法
    規顯有錯誤之情形，均為該確定判決對房屋所有權誰屬問題
    ，有事實認定錯誤、漏未審酌證據、取捨證據失當情形，不
    能認係適用法規顯有錯誤。」顯有釋字第177號消極不適用
    法規之再審理由言。查聲請人並未表明原確定判決消極未適
    用之法規，僅泛言受理再審事件之法院應依職權調查原確定
    判決有否不法，於法已有未合，何況本院95年度再易字第
    176號確定判決所表示之上開見解，並無不當，故原確定裁
    定認為該確定判決無適用法規顯有錯誤之情形，亦無不合。
    又聲請人主張為其所有之上開建築物，係興建於61年間，乃
    在民法物權編施行之後，並無民法物權編施行法第2條及第3
    條第2項之適用，因此，亦無原確定裁定未適用上開規定而
    有錯誤之情形，故聲請人此部分之主張為無理由。
六、至於聲請人主張，其並未主張於790年80月24日繼承取得系
    爭房屋所有權，原確定裁定於理由三中為此記載，顯有民事
    訴訟法第496條第1項第2款之再審事由部分。查原確定裁定
    此部分為摘錄聲請人主張之要旨，雖將聲請人主張繼承取得
    系爭房屋之日期79年8月24日誤繕為790年80月24日，但並非
    法院所表示之意見，與民事訴訟法第496條第1項第2款所指
    判決理由與主文顯有矛盾之再審不符，故聲請人此部分之主
    張亦無理由。
七、據上論結，本件再審之聲請一部為不合法、一部為無理由，
    爰裁定為如主文所示。
中　　華　　民　　國　　96　　年　　6 　　月　　29　　日
                    民事第九庭
                        審判長法  官    黃熙嫣
                              法  官    陳玉完
                              法  官    呂太郎
正本係照原本作成。
不得抗告。
中　　華　　民　　國　　96　　年　　6 　　月　　29　　日
　　　　　　　　　　　　　　　書記官    黃千鶴
